臺灣高等法院臺中分院刑事附帶民事訴訟判決　　　　九十三年度附民字第三一二號
　　原　　　告　乙○○
　　被　　　告　甲○○
右列被告因幫助詐欺案件（九十三年度上易字第一三一七號），經原告提起附帶民事
訴訟，請求損害賠償，本院判決如左：
    主      文
被告應給付原告新台幣貳拾肆萬肆仟壹佰陸拾柒元，及自民國九十三年十一月二十日
起至清償日止，按年息百分之五計算之利息。
    事      實
甲、原告方面：
一、聲明：如主文所示。
二、陳述：被告甲○○基於幫助詐欺之故意，於九十一年十一月中旬某日，循報紙廣
    告與不詳姓名成年男子聯絡，並依該名男子之要求，而於同年月十八日至臺中縣
    豐原中正路郵局將其所有之郵局帳戶（局號：0000000號，帳號：000
    0000號）申辦語音查詢後，再隔一至二天，至臺中市○○路上之「ＣＣＫ保
    齡球館」，將上揭帳戶之郵局存摺、提款卡、印章，以新臺幣（下同）二千五百
    元之代價賣予該不詳男子，並告以提款卡密碼，以此方法幫助他人從事犯罪。嗣
    後上開帳戶、提款卡等物，便由不詳詐欺集團使用，而該詐欺集團成員於九十一
    年十一月二十八日上午九時三十七分許，以不實之中獎簡訊通知原告，原告並於
    同年月二十九日下午二時三十分許，依簡訊所留電話與自稱「許小姐」聯絡，「
    許小姐」即佯為確認其身分後，要求乙○○打另一通電話給「張副理」，並依「
    張副理」」竟指示操作ＡＴＭ提款機，致乙○○陷於錯誤，不知「張副理」指示
    之操作方式係轉出金額之動作，而於九十一年十一月二十九日下午三時七分許，
    在臺南市○○路一六六號富邦銀行之自動提款機，共匯入二十四萬四千一百六十
    七元至被告上開帳戶，致原告受有二十四萬四千一百六十七元之損害。爰依民法
    第一百八十五條第一項前段、第二項規定，請求被告給付如訴之聲明所示。
三、證據：請求援用刑事訴訟之證據。
乙、被告方面：
一、聲明：原告之訴駁回。
二、陳述：被告出賣存摺，但因現在羈押中，沒有錢可返還原告，而且被告並未詐騙
    原告。
三、證據：請求援用刑事訴訟之證據。
    理      由
一、本件原告起訴主張：被告出賣上開帳戶予不詳男子，並告以提款卡密碼，嗣後上
    開帳戶、提款卡等物，便由不詳詐欺集團使用，而該詐欺集團成員於九十一年十
    一月二十八日上午九時三十七分許，以不實之中獎簡訊通知原告，原告並於同年
    月二十九日下午二時三十分許，依簡訊所留電話與自稱「許小姐」聯絡，「許小
    姐」即佯為確認其身分後，要求乙○○打另一通電話給「張副理」，並依「張副
    理」」竟指示操作ＡＴＭ提款機，致乙○○陷於錯誤，不知「張副理」指示之操
    作方式係轉出金額之動作，而於九十一年十一月二十九日下午三時七分許，在臺
    南市○○路一六六號富邦銀行之自動提款機，共匯入二十四萬四千一百六十七元
    至被告上開帳戶，致原告受有二十四萬四千一百六十七元之損害等情，業為被告
    所不爭，並有被害人乙○○提出之自動櫃員機交易明細表影本四紙、臺灣中華郵
    政股份有限公司豐原郵局九十三年二月三日九三五○六○一－○一六號函附之交
    易清單及存簿變更資料各一份附於偵查卷可稽，故原告主張上開事實應堪認定。
    又原告主張被告基於幫助詐欺之故而出賣帳戶云云，雖為被告所否認，惟查：一
    般國人向金融機構開設帳戶，並無任何法令限制，若係正當用途，大可光明正大
    ，自行申請供己使用，何必向他人收購？再者，郵局帳戶之用途係用來轉匯金錢
    ，而存摺、印章、提款卡等均係個人重要之物件，並具有一定金融交易目的及識
    別意義，一旦有人收購他人帳戶及上開物品供做不明使用，依一般認知，必是隱
    身幕後之使用人欲利用人頭帳戶掩飾其犯罪所得財物財產上利益免於遭人追查，
    自極易於令人有與不法犯罪之目的相關之合理懷疑，再參諸被告於刑事案件查獲
    之初，仍否認有上開帳戶或出賣上開帳戶之事實，顯有畏責之情，顯見被告對於
    他人利用上開存摺、提款卡、印章及密碼作為犯詐欺取財罪之出入帳戶等情，應
    能預見其發生且其發生不違背其本意，其有幫助該詐欺集團利用上開帳戶犯詐欺
    罪之不確定故意，應無疑義，故原告上開主張被告幫助詐欺財物之事實，亦堪採
    信。
二、按因故意或過失不法侵害他人權利者，負損害賠償責任，故意以背於善良風俗之
    方法，加損害於他人者亦同；又數人共同不法侵害他人之權利者，連帶負損害賠
    償責任，幫助人視為共同行為人，民法第一百八十四條第一項後段、第一百八十
    五條第一項、第二項分別定有明文；又負損害陪償責任因回復原狀而應給付金錢
    者，應自損害發生時起，加給利息，民法第二百十三條第二項亦定有明文。再按
    依法官知法原則，適用法律乃法官之職責，如原告主張法律見解錯誤，法官不受
    其拘束，應就原告所主張之原因事實，正確適用法律。本件被告幫助詐欺，致原
    告受有上開金錢利益之損害，顯係與上開詐欺集團成員，共同故意以背於善良風
    俗之方法加損害於原告。原告受詐欺所受之損害並非權利，而金錢損害之一般法
    益，故原告起訴狀雖僅依民法第一百八十五條第一項、第二項請求損害賠償，依
    前揭說明，本院仍依原告主張之事實，正確適用法律，爰依前揭民法第一百八十
    五條第一項、第二項、第一百八十四條第一項後段之規定，原告請求被告給付二
    十四萬四千一百六十七元，及減縮自起訴狀繕本送達後之九十三年十一月二十日
    起至清償日止，按年息百分之五計算之利息，為有理由，應予准許。
三、據上論斷，應依刑事訴訟法第五百零二條第二項，判決如主文。
中      華      民      國      九十三  年      十二    月      二      日
                                臺灣高等法院臺中分院刑事第八庭
                                      審判長法  官  羅  得  村
                                            法  官  巫  政  松
                                            法　官　陳　毓　秀
右正本證明與原本無異。
（不得上訴）
                                            書記官  蕭  玉  真
中      華      民      國      九十三  年      十二    月      二      日
                                                                        Ａ
